臺灣高等法院高雄分院刑事判決　　　100年度侵上訴字第415號
上　訴　人
即　被　告　趙忠良
指定辯護人　本院公設辯護人　李佩娟
上列上訴人因妨害性自主案件，不服臺灣高雄地方法院99年度訴
字第1583號中華民國100 年1 月13日第一審判決（起訴案號：臺
灣高雄地方法院檢察署99年度偵字第12698 號），提起上訴，本
院判決如下：
     主  文
上訴駁回。
     事  實
一、趙忠良於民國99年3 月19日7 時許前，在高雄縣橋頭鄉（99
    年12月25日改制為高雄市橋頭區，下同）成功路之「○○超
    商」把玩該店陳列之電子遊戲機具，代號0000-0000 女子（
    姓名年籍詳卷，下稱A 女）係該店店員，自同日7 時許開始
    接班時，已見趙忠良在該處把玩機具，迄同日7 時45分許，
    趙忠良見該店僅有A 女獨自看顧店面，竟基於強制性交之犯
    意，逕自到收銀櫃臺後方，搭攬A 女肩膀，示意A 女走向店
    內倉庫，惟A 女不明就理而未加理會，趙忠良乃自行進入倉
    庫內，隨即步出倉庫，另走向廁所，A 女見狀跟隨在後查看
    ，惟趙忠良並未上廁所，反而以手招A 女過去，口中並唸唸
    有詞「軟的、硬的」等語，A 女未聽清楚亦未加理會，並走
    回收銀櫃臺，趙忠良突然以強暴方式，徒手將A 女硬拖進倉
    庫內，且對A 女說「讓我爽一下」、「軟的你不吃，要吃硬
    的」（台語）等語，A 女掙扎中，趙忠良強要將A 女所著長
    褲脫下，因A 女係穿著緊身牛仔褲，趙忠良一時未能順利解
    開，復持鑰匙抵住A 女之頸部，並脅迫恫稱「你真的不怕死
    嗎？我要你的命」等語，A 女仍繼續掙扎，趙忠良再以掛在
    倉庫內之A 女所有外套摀住A 女嘴巴，及持倉庫內棄置未使
    用之飲水機電線欲綑綁A 女手腳，然A 女持續掙扎且以牙齒
    咬住趙忠良之左手大拇指，使趙忠良未能順利捆綁，趙忠良
    乃又以手勒住A 女之頸部，致A 女受有右手拇指及頸部擦破
    傷之傷害；A 女掙脫後對趙忠良哀求，並告以收銀機內有現
    金可拿取，趙忠良猶豫片刻即起身步向收銀機，但不會操作
    收銀機而無法開啟，趙忠良旋要返回倉庫，適有一名女客人
    進入店內購物，A 女伺機步出倉庫走向收銀櫃臺幫該名女客
    人結帳，趙忠良則站在A 女旁邊擋住櫃臺通道，未久，一名
    男客人走進店內，A 女遂乘機走出櫃臺，趙忠良亦緊跟A 女
    ，A 女立即跑出店外，對一名路人請求佔用5 分鐘時間，且
    將該名路人帶回店內，趙忠良始悻然離去而未得逞。嗣A 女
    報警處理並調閱店內監視錄影帶，循線查悉上情。
二、案經A 女訴由高雄縣政府警察局岡山分局（99年12月25日改
    制為高雄市政府警察局岡山分局）報請臺灣高雄地方法院檢
    察署檢察官偵查起訴。
     理  由
一、證據能力部分：
（一）按被告以外之人於審判外之陳述，雖不符刑事訴訟法第15
      9 條之1 至第159 條之4 之規定，而經當事人於審判程序
      同意作為證據，法院審酌該言詞陳述或書面陳述作成時之
      情況，認為適當者，亦得為證據，刑事訴訟法第159 條之
      5 第1 項定有明文。本件檢察官、辯護人及被告於本院審
      判程序時，就本判決所引用審判外之言詞或書面陳述，均
      不爭執其證據能力（見本院卷第40頁），本院審酌該具有
      傳聞證據性質之證據，其取得過程並無瑕疵，與待證事實
      具有關聯性，證明力非明顯過低，以之作為證據係屬適當
      ，認俱得為證據。
（二）卷附監視器錄影光碟、擷取翻拍照片等，乃以科學、機械
      之方式對於案發、甫查獲當時之情況所為忠實且正確之紀
      錄，性質上並非供述證據，故無傳聞法則之適用，於此又
      查無不得為證據之狀況，自均具有證據能力。
（三）另其他證據部分，本院於審判期日，依各該證據不同之性
      質，以提示或告以要旨等法定調查方法逐一調查，並使當
      事人表示意見，本院亦查無法定證據取得禁止或證據使用
      禁止之情形，故認所引用各項證據資料，均具證據之適格
      。
二、認定犯罪事實所憑證據及理由：
    訊據被告趙忠良坦承於上揭時、地，把玩電子遊戲機具後，
    欲性侵害A 女，但未成功之事實（見本院卷第40、46頁），
    被告之辯護人則為其辯護稱：被告應係犯強制猥褻罪，非強
    制性交未遂罪云云。經查：
（一）被告趙忠良於99年3 月19日7 時許前，在成功路「○○超
      商」把玩該店陳列之電子遊戲機具，A 女係該店店員，自
      同日7 時許開始接班，迄同日7 時45分許，被告進入該店
      倉庫內，隨即步出倉庫另走向廁所，又走到收銀櫃臺徒手
      拉A 女進入倉庫內，以及被告走出倉庫步向收銀機操作失
      敗，旋要返回倉庫，適有一名女客人進入店內購物，A 女
      即步出倉庫至收銀櫃臺幫該名女客人結帳，被告則站在A
      女旁邊擋住櫃臺通道，未久，一名男客人走進店內，A 女
      遂走出櫃臺，被告亦緊跟A 女，A 女立即跑出店外，並帶
      一名路人返回店內，被告始離去該店等節，為被告所是否
      認，並經證人A 女證述明確，復有監視器錄影光碟1 片、
      擷取翻拍照片共82張等在卷可稽（偵卷第26-27 頁、第62
      頁光碟片存放袋，原審審訴字卷第12-31 頁）。是此部分
      之事實，應堪認定。
（二）關於被告搭攬A 女肩膀，示意A 女走向倉庫、對A 女招手
      過去、口出「軟的、硬的」，A 女未加理會而走回收銀櫃
      臺，以及被告突然徒手將A 女硬拖進倉庫內，且說「讓我
      爽一下」、「軟的你不吃，要吃硬的」，強要將A 女所著
      緊身牛仔褲脫下，無法成功後，復持鑰匙抵住A 女頸部，
      脅迫恫稱「你真的不怕死嗎？我要你的命」等語，再以外
      套摀住A 女嘴巴、持電線欲綑綁A 女手腳，A 女掙扎並以
      牙齒咬住被告之左手大拇指，被告又以手勒住A 女頸部，
      因A 女掙脫後哀求，並告以收銀機內有現金可拿取，被告
      猶豫片刻即起身步向收銀機等情，業經證人A 女於偵訊時
      證稱：「我是橋頭鄉○○路之超商店員，99年3 月19日7
      時接班後只有我一位店員，被告在店內打電玩滿貫大亨，
      7 時45分左右，被告到櫃臺後方對我攬肩要走向倉庫，他
      先走入倉庫又馬上出來，然後走到廁所，我跟過去看，他
      用手招我過去，說什麼軟的硬的，他也沒有上廁所，我聽
      不懂沒理他，就走回櫃臺，他突然把我硬拉拖進去倉庫，
      沿途我用力抵抗，把我拉進去後，他以台語說：「讓我爽
      一下」、「軟的你不吃要吃硬的」，我一直掙扎，他伸手
      要脫我褲子，但我穿著牛仔褲很緊，他沒有順利解開，再
      拿鑰匙抵住我頸部，並說：「你真的不怕死嗎，我要你的
      命」，我還是繼續掙扎，他又拿我掛在倉庫內的外套要摀
      住我的嘴，他還用廢棄飲水機的電線準備要綁住我的手腳
      ，因我一直害怕掙扎，且咬他的左手大拇指，所以他沒綁
      成，後來他用手勒住我脖子，我掙脫後要求他不要對我怎
      樣，跟他說收銀機內有5 萬元可以拿，我不會跟出去、也
      不會報警，他好像有點猶豫，走出去按收銀機但打不開，
      他要走回倉庫時，剛好有一位女客人進來，我就走出去幫
      客人結帳，被告站在我旁邊擋住櫃臺通道，那位女客人一
      直看我，我也一直看她，但我無法走出櫃臺，又來一位男
      客人，我才慢慢挪動走出櫃臺，被告緊跟著我，我趕快跑
      出店外看到一位路人請他借我5 分鐘，就把該名路人拉進
      店內，被告才開車離去」等語（偵卷第40 -42頁）；於原
      審審理時結證稱：「我任職的超商內有擺設電玩，客人可
      換代幣把玩，10元換1 個代幣，分數以1 比1 換寄分卡，
      純屬娛樂、不能換獎品現金，當天我跟被告沒有發生糾紛
      ，他先招手要我過去廁所，說什麼軟的硬的，我沒聽清楚
      ，他就把我強行拖入倉庫，叫我給他爽一下，然後要脫我
      的褲頭、拿鑰匙抵住我的脖子說要我的命、也有拿電線要
      綁我，最後還勒我的脖子，我的手與脖子都受傷；因為我
      那天穿得牛仔褲很緊，被告脫不下來，而且我一直掙扎跟
      被告糾纏在一起，後來是我拜託他，跟他說收銀抽屜有5
      萬元可以拿，他有心動，走出去按收銀機，但怕被告不信
      任我、再傷害我，我不敢貿然跑出去，剛好有客人進來，
      我才有機會脫身」等語明確（原審訴字卷第15-20 頁）。
      參以，前揭卷附原審擷取翻拍照片78張所示：
    1.編號1 至24：被告身穿白色上衣，走進放置收銀機之櫃臺
                  內，拉扯身穿黃色背心之A 女，A 女遭拖行
                  進入櫃臺旁之倉庫內。
    2.編號25至30：被告將A 女拉扯進入倉庫後，關上倉庫門。
    3.編號31至39：倉庫門打開後，被告與A 女站在倉庫內近門
                  口處（被告背對門口，A 女面對門口）。
    4.編號40至63：被告一人走出倉庫，進入放置收銀櫃臺後方
                  操作收銀機，之後返回倉庫方向（此時A 女
                  站在倉庫內近門口處張望）。
    5.編號64至78：被告往倉庫方向走，同時有一名身穿紅色上
                  衣女客人進入超商，A 女走至櫃臺為客人結
                  帳，期間被告一直緊跟A 女身側，擋住櫃臺
                  通道。
    又A 女係於99年3 月19日案發後隨即至劉光雄醫院診療，經
    診斷受有右手拇指及頸部擦破傷乙情，有該院99年3 月19日
    出具之診斷證明書1 份、受傷照片2 張在卷可按（偵卷第24
    頁密封袋、第31頁）；以及被告於99年3 月22日警詢時供陳
    ，左手大拇指遭A 女咬傷等語（偵卷第6 頁），亦有被告在
    警局拍攝左手大拇指部位之照片4 張附卷可佐（偵卷第29-3
    0 頁）。是上開照片所示案發過程、診斷證明書與照片等，
    經核與證人A 女所述相符，益徵證人A 女之證述應可採信。
    足認被告確於上揭時、地，對A 女施以強制手段，致A 女受
    有前述傷害，且A 女為抗拒壓制而咬傷被告之手指無疑。
（三）辯護人為被告辯護稱：被告僅係出於猥褻犯意云云，惟被
      告於本院審理時，已自承：「我當時將A 女拉進倉庫，確
      實有要發生性交關係之意思」等語（見本院卷第46頁），
      且由被告當時對A 女出言「讓我爽一下」、「軟的你不吃
      ，要吃硬的」，並強要將A 女所著長褲脫下等舉動，堪認
      被告主觀上係出於性交之意，而著手性交犯行之實行無訛
      ，後因A 女持續奮力抵抗、伺機脫困而使被告未能得逞，
      由此案發過關之，被告主觀上確係出於強制性交之意圖，
      難認被告僅有猥褻A 女之犯意。是辯護人前開所辯尚屬無
      據。從而，被告確於上揭時、地，以強暴手段壓制A 女，
      以及威脅恫稱對A 女不利，再對其為強制性交犯行而不遂
      ，洵堪認定，應依法論科。
三、論罪科刑：
    核被告趙忠良所為，係犯刑法第221 條第2 項、第1 項之強
    制性未遂罪。被告於強制性交過程中，致A 女受有右手拇指
    及頸部擦破傷，上開傷害乃被告施以強暴過程中之當然結果
    ，不另論以傷害罪。且按刑法第221 條第1 項之強制性交罪
    ，其性質上本含有以強暴脅迫剝奪他人行動自由之行為在內
    ，因之著手實行強姦之際，若非剝奪被害人之行動自由不能
    達強姦之目的，此時妨害自由為強姦罪所吸收，不另成罪（
    最高法院70年度台上字第6830號判決要旨參照）。本件被告
    於著手實行強制性交時，強將A 女拖入倉庫，顯為達強制性
    交之目的，此時妨害自由部分應為強制性交之行為所吸收，
    不另成罪。又被告雖已著手強制性交行為之實行，而未至既
    遂之結果，為未遂犯，酌依刑法第25條第2 項規定減輕其刑
    。
四、原審認被告罪證明確，因而適用刑法第221 條第1 項、第2
    項、第25條第2 項之規定，並審酌被告為滿足一己私慾，見
    超商店內僅店員A 女獨自看顧店面，因認A 女弱質可欺，竟
    在上午時段、不特定消費者得出入之超商萌生淫念，強行將
    A 女拖入倉庫內，以強暴、脅迫方式對A 女強制性交未遂，
    且A 女乘其他顧客進入超商之機會步出倉庫，被告猶緊跟A
    女而未立刻離去，益顯被告明目張膽之心態，而A 女因此身
    心受創，案發後隨即離職，又被告犯後迄未能與A 女達成和
    解或表示歉意，難認有何悔意，並斟酌其犯罪動機、目的、
    手段及智識程度等一切情狀，量處有期徒刑2 年10月。其認
    事用法，核無不合，量刑亦屬允當。
五、被告上訴意旨認原審量刑過重云云，惟按量刑輕重，係屬事
    實審法院得依職權自由裁量之事項，苟已斟酌刑法第57條各
    款所列情狀而未逾越法定刑度，不得遽指為違法，有最高法
    院72年台上字第6696號判例可資參照。本件原判決既已審酌
    上述一切情狀，認其所宣告之有期徒刑2 年10月為適當，已
    詳述其理由，核與卷內訴訟資料，尚無不合。從而，被告上
    訴意旨指摘原判決量刑不當，及辯護人主張被告應係犯強制
    猥褻罪云云，均無理由，應予駁回。
據上論斷，應依刑事訴訟法第368條，判決如主文。
本案經檢察官高碧霞到庭執行職務。
中    華    民    國  100     年    6     月    8     日
                  刑事第十一庭  審判長法  官  翁慶珍
                                      法  官  孫啟強
                                      法  官  石家禎
以上正本證明與原本無異。
如不服本判決應於收受本判決後10日內向本院提出上訴書狀，其
未敘述上訴理由者，並得於提起上訴後10日內向本院補提理由書
狀（均須按他造當事人之人數附繕本）「切勿逕送上級法院」。
中    華    民    國   100    年    6     月    8     日
                                      書記官  黃月瞳
附錄本判決論罪科刑法條：
中華民國刑法第221 條（強制性交罪）
對於男女以強暴、脅迫、恐嚇、催眠術或其他違反其意願之方法
而為性交者，處3 年以上10年以下有期徒刑。
前項之未遂犯罰之。